【裁判字號】    98,抗,277
【裁判日期】    981202
【裁判案由】    本票裁定
【裁判全文】
臺灣桃園地方法院民事庭裁定             98年度抗字第277號
抗  告  人  乙○○○
            丙○○
相  對  人  甲○○
上列當事人間本票裁定事件，抗告人對於民國98年10月01日本院
簡易庭司法事務官98年度司票字第6534號裁定提起抗告，本院合
議庭裁定如下：
    主  文
抗告駁回。
抗告程序費用新台幣壹仟元由抗告人負擔。
    理  由
一、抗告意旨略以：相對人於原審據以聲請本票裁定之本票（下
    稱系爭本票），其發票日為民國83年03月08日，到期日為83
    年03月23日，依票據法第22條第1 項規定，本票持票人之權
    利對發票人自到期日起算3 年間不行使，因時效而消滅，又
    自本票到期日起算至原審裁定時即98年10月01日止，亦已逾
    一般時效期間15年，是抗告人自得主張時效抗辯而拒絕給付
    系爭本票票款。況相對人（持票人）與抗告人（發票人）間
    ，就系爭本票之取得原因及事實，既無金錢消費借貸關係，
    亦無其他交易或任何原因關係存在，則相對人持有系爭本票
    之來源為何，不得而知，據此相對人持有系爭本票並行使票
    據權利，應有不當得利問題。為此依法提起抗告，並聲明廢
    棄原裁定，駁回相對人之聲請等語。
二、按執票人向本票發票人行使追索權時，得聲請法院裁定後強
    制執行，票據法第123 條定有明文。又按本票執票人，依票
    據法第123 條規定，聲請法院裁定許可對發票人強制執行，
    係屬非訟事件，此項聲請之裁定，及抗告法院之裁定，僅依
    非訟事件程序，以審查強制執行許可與否，並無確定實體上
    法律關係存否之效力，如發票人就票據債務之存否有爭執時
    ，應由發票人提起確認之訴，以資解決，亦有最高法院57年
    台抗字第76號判例可資參照。又本票發票人所提之時效抗辯
    ，既屬實體法律關係存否之抗辯，抗告法院於該非訟程序中
    自不得審酌，應裁定駁回抗告（最高法院83年台抗字第227
    號裁定參照）。
三、本件相對人於原審主張其執有抗告人所簽發如原裁定所示免
    除作成拒絕證書之本票1 紙，經提示後未獲付款，為此依票
    據法第123 條規定聲請裁定准予強制執行等情，已據其提出
    該本票為證，經原審核對後，將本票發還，而留本票影本附
    卷（原審卷第5 頁），原審依其聲請就系爭本票裁定准許強
    制執行，於法並無不合。抗告意旨雖稱：相對人就系爭本票
    之權利已罹於時效而消滅，且兩造間之票據原因關係不存在
    等語，惟核其上開主張應屬實體法上之爭執，依上開說明，
    應由抗告人另行提起訴訟以資解決，尚非本件非訟程序所得
    審究。是抗告意旨執此指摘原裁定不當，為無理由，應予駁
    回。
四、結論：本件抗告為無理由，依非訟事件法第55條第2 項、第
    46條、第21條第2 項、第24條第1 項，民事訴訟法第495 條
    之1 第1 項、第449 條第1 項、第95條、第78條，裁定如主
    文。
中    華    民    國    98    年    12    月    2     日
                    民事第三庭  審判長法  官  張天民
                                      法  官  陳心婷
                                      法  官  周玉
以上正本係照原本作成。
本裁定不得再抗告。
中    華    民    國    98    年    12    月    2     日
                                      書記官  崔青菁


司法院資訊處製作；財團法人民間司法改革基金會備份。
